【裁判字號】    97,消債更,877
【裁判日期】    980518
【裁判案由】    更生事件
【裁判全文】
臺灣臺北地方法院民事裁定           97年度消債更字第877號
聲  請  人
即債務人    甲○○原名趙香蘭.
                        1
上列當事人因消費者債務清理事件聲請更生，本院裁定如下：
    主  文
聲請駁回。
聲請費用由聲請人負擔。
    理  由
一、按債務人與金融機構協商成立者，不得聲請更生或清算，但
    因不可歸責於己之事由，致履行顯有重大困難者，不在此限
    ；本條例施行前，債務人依金融主管機關協調成立之中華民
    國銀行公會會員辦理消費金融案件無擔保債務協商機制與金
    融機構成立之協商，準用前項之規定，消費者債務清理條例
    第151條第5項、第6項分別定有明文。又聲請更生或清算不
    合程式或不備其他要件者，法院應以裁定駁回之，但其情形
    可以補正者，法院應定期間先命補正，復為同條例第8條所
    明定。
二、本件債務人聲請更生之意旨略以：曾與債權金融機構協商成
    立債務清償方案，約定自民國（下同）96年2月起每月償還
    新臺幣（下同）26,918元，惟債務人經營小吃店每月收入僅
    30,000元，每月必要支出及扶養費約20,000元，無力繼續繳
    納協商金額因而毀諾，故有不可歸責於己之事由云云。惟查
    ：
    (一)按債務人與金融機構協商成立者，除非因不可歸責於己之
      事由，致履行顯有重大困難，否則不得聲請更生或清算，
      本條例第151 條第5項規定意旨甚明。是債務清償方案成
      立後，固由債務人按其條件履行，惟需於其後發生情事變
      更，在清償期間收入或收益不如預期，致該方案履行困難
      甚或履行不能，因不可歸責於己，始能依本條例第151條
      第5項但書之規定聲請更生或清算。此項規定旨在避免債
      務人任意毀棄已成立之協商，濫用更生或清算之裁判上債
      務清理程序，蓋以債務清償方案係經當事人行使程序選擇
      權所為之債務清理契約，債務人自應受該成立之協議所拘
      束。是故，本件應先探究債務人之毀諾是否符合本條例第
      151 條第5項但書所稱「因不可歸責於己之事由，致履行
      顯有重大困難」之情形，以定其更生之聲請是否合法。
    (二)經查，本件債務人主張其所經營之小吃店每月營業額僅有
      86,400元，然每月卻需支出房租58,000元、人事成本
      73,000元，其成本顯然大於營業收入，衡與常情有違。次
      查，債務人於聲請狀中自承扣除營業成本後所餘收入約有
      30,000元、每月又有必要支出及扶養費共20,000元，故僅
      餘10,000元，因而不足以繼續償還協商金額等語。惟參酌
      債務人所陳述之事實，與其所提出之資料並不相符，則債
      務人之實際收入能否依據國稅局所核定之營業額，自不容
      債務人空言主張；又債務人主張不足之金額係由其母范阿
      巡所資助，債務人亦未提出積極證據證明，尚無從為有利
      之認定；故本件債務人是否確無資力繼續清償協商金額，
      即有可議。況債務人自協商成立後，並無重大經濟狀況變
      動之情形發生，既得連續履行17期，何以其後無法繼續清
      償，益證債務人依原協商條件清償債務，非屬顯有重大困
      難。
三、綜上所述，本件債務人有固定收入之履行能力，自成立利率
    0％之協商方案後，能連續履行17期，且無重大經濟狀況變
    動之情形發生，足證債務人並無因不可歸責於己之事由，致
    履行顯有重大困難之情形。是本件債務人聲請更生，與消費
    者債務清理條例第151條第5項規定不符，應屬聲請更生之要
    件不備，且又無從補正，依首揭條文之意旨，自應駁回其更
    生之聲請，爰裁定如主文。
中    華    民    國    98    年    5    月    18   日
                  民事第二十一庭法      官  李慈惠
上為正本係照原本作成
如不服本裁定，應於裁定送達後10日內，以書狀向本院提出抗告
，並繳納抗告費新臺幣1千元
中    華    民    國    98    年    5    月    18   日
                                書  記  官  蔡文揚


司法院資訊處製作；財團法人民間司法改革基金會備份。
